【裁判字號】    99,台上,6921
【裁判日期】    991104
【裁判案由】    違反銀行法
【裁判全文】
最高法院刑事判決            九十九年度台上字第六九二一號
上  訴  人  甲○○
            乙○○
共      同
選任辯護人  黃錦郎律師
上列上訴人等因違反銀行法案件，不服台灣高等法院台中分院中
華民國九十八年二月十九日第二審判決（九十七年度金上訴字第
二六七三號，起訴案號：台灣台中地方法院檢察署九十五年度偵
字第一九七一三、二一九七三、二六二六一號），提起上訴，本
院判決如下：
    主  文
上訴駁回。
    理  由
按刑事訴訟法第三百七十七條規定，上訴於第三審法院，非以判
決違背法令為理由，不得為之。是提起第三審上訴，應以原判決
違背法令為理由，係屬法定要件。如果上訴理由書狀並未依據卷
內訴訟資料，具體指摘原判決不適用何種法則或如何適用不當，
或所指摘原判決違法情事，顯與法律規定得為第三審上訴理由之
違法情形，不相適合時，均應認其上訴為違背法律上之程式，予
以駁回。本件原審經審理結果，認為上訴人甲○○、乙○○二人
違反銀行法之犯行，均罪證明確，因而撤銷第一審關於乙○○部
分科刑之判決，改判論處乙○○共同犯銀行法第一百二十五條第
一項前段之非法經營銀行業務罪刑；另以第一審判決論處甲○○
同上罪刑，為無不合，予以維持，駁回甲○○之第二審上訴，均
已詳敘其調查、取捨證據之結果及憑以認定犯罪事實之心證理由
。並就乙○○否認之供詞及其所辯各語認非可採，予以論述。甲
○○於第一審法院準備程序期日對於檢察官起訴書所指渠與乙○
○二人共同犯本件違反銀行法之事實，表示「對檢察官起訴之犯
罪事實我都承認」，亦即並不否認本件係渠與乙○○共同所犯無
誤，且甲○○嗣於第一審審理時供稱伊指示小姐去查帳戶（指乙
○○在中國信託商業銀行股份有限公司之0000000000000 號帳戶
）是否為警示帳戶，是伊朋友找到乙○○，領新台幣（下同）一
百萬元要本人去領，乙○○之帳戶不能領時，其等先查帳戶，然
後叫楊某拿身分證去領。乙○○於同日審理時亦稱伊借給甲○○
的帳戶好像被凍結，不能提領，嗣「阿雄」將存摺交伊，伊在領
錢時，「阿雄」在外面等，故沒被警察抓到等語，而乙○○甫經
警查獲當日（民國九十五年九月四日）於警詢供稱伊將其上開帳
戶借予甲○○使用，張某係伊以前的老闆等語，至乙○○何以將
其銀行帳戶借予甲○○使用乙節，渠二人雖均稱係因甲○○在大
陸做生意匯款需要，故向乙○○借用帳戶，然以正當生意往來之
匯款出入，大可使用自己之帳戶，衡情實無借用他人帳戶，尤其
係向前僱用之員工借用帳戶之理，以乙○○具有大學肄業學歷，
有其個人基本資料查詢結果可按，對之應無不識可能，徵諸乙○
○於其帳戶疑因列入警示戶恐遭凍結，乃一經甲○○指示，隨即
出面向銀行查詢，且欲提領款項，益見渠對甲○○所實際從事及
借用其帳戶之目的，應非毫無認識，而僅「單純」出借其銀行帳
戶予甲○○使用而已。則原判決理由以乙○○上開審判中供詞，
以及上開帳戶之對帳單曾於九十五年五月十二日、同年月十五日
及同年六月一日，以乙○○名義存入四千五百元、一百萬元及十
萬元，而該帳戶既係甲○○持以供他人匯入款項後，由其轉而以
地下通匯方式轉匯該匯入者所指定大陸地區之帳戶，該乙○○帳
戶之匯入者名義，顯有標示匯入者人別之作用，使甲○○不致誤
為匯出款項，而蒙受損失。乃綜合判斷，認乙○○於事前知悉甲
○○從事地下匯兌，而提供帳戶予甲○○使用，事後又出面為甲
○○辦理提款手續，其間顯有犯意聯絡及行為分擔至明，並就乙
○○否認知情之辯詞及甲○○證稱乙○○不知伊借用其銀行帳戶
係從事地下匯兌業務云云，以其分屬卸責及迴護之詞，而予以摒
棄不採，要無判決理由不備之違法，亦無何悖於一般客觀存在之
經驗與論理法則可言。且原判決理由係以乙○○之帳戶於上開日
期有以其名義所匯入之三筆款項，認其具有標示匯入者人別作用
，此與其是否楊某本人親自匯款無涉，則該三筆匯款之相關文件
是否乙○○本人親自填寫辦理，應不具調查必要性，即乙○○之
選任辯護人於原審審判期日證據調查程序結束前，經審判長訊以
「尚有何證據請求調查」時，亦答稱「沒有」，而乙○○則未為
表示，則原審未為該無益之調查，應無證據調查職責未盡之違誤
。又原判決事實並未認定上訴人等二人本件從事地下匯兌之總金
額為三億元，此亦非屬上訴人等本件犯罪構成要件之事實，原判
決理由未加說明，要不能認有理由不備之違失。而犯罪情狀是否
可以憫恕，須否酌減其刑，原屬事實審法院審酌裁量之權。原判
決於理由內已就甲○○之犯罪情狀何以無刑法第五十九條酌減其
刑規定適用之理由為相當說明，則原審不依刑法第五十九條予以
減輕其刑，難謂有判決不適用法則之違法。是上訴人等二人上訴
意旨以上情指摘原判決違背法令，核與法律規定得為第三審上訴
理由之違法情形，不相適合。而渠等其餘上訴意旨，則係就屬原
審採證認事職權之行使及原判決已說明事項，徒憑己見，任意指
摘，或仍為單純事實之爭執，均不能認係適法之第三審上訴理由
。依上揭說明，上訴人等二人之上訴均違背法律上之程式，皆應
予駁回。
據上論結，應依刑事訴訟法第三百九十五條前段，判決如主文。
中    華    民    國  九十九  年   十一   月    四    日
                      最高法院刑事第十二庭
                          審判長法官  黃  一  鑫  
                                法官  張  春  福  
                                法官  林  勤  純  
                                法官  陳  國  文  
                                法官  宋  明  中  
本件正本證明與原本無異
                                      書  記  官  
中    華    民    國  九十九  年   十一   月   十六   日
                                                       s

司法院資訊處製作；財團法人民間司法改革基金會備份。
